【裁判字號】    99,台上,3510
【裁判日期】    990610
【裁判案由】    殺人未遂
【裁判全文】
最高法院刑事判決            九十九年度台上字第三五一○號
上  訴  人  甲○○
選任辯護人  蔡敬文律師
上列上訴人因殺人未遂案件，不服台灣高等法院台南分院中華民
國九十九年三月三十日第二審判決（九十九年度上訴字第九二號
，起訴案號：台灣台南地方法院檢察署九十八年度偵字第九五二
五號），提起上訴，本院判決如下：
    主  文
上訴駁回。
    理  由
按刑事訴訟法第三百七十七條規定，上訴於第三審法院，非以判
決違背法令為理由，不得為之。是提起第三審上訴，應以原判決
違背法令為理由，係屬法定要件。如果上訴理由書狀並未依據卷
內訴訟資料，具體指摘原判決不適用何種法則或如何適用不當，
或所指摘原判決違法情事，顯與法律規定得為第三審上訴理由之
違法情形，不相適合時，均應認其上訴為違背法律上之程式，予
以駁回。本件上訴人甲○○上訴意旨略稱：(一)、上訴人究係持菜
刀故意砍殺或過失劃傷被害人乙○○之頸部？關係上訴人之權益
至深且鉅，原審就被害人頸部傷勢自應送請鑑定，作為上訴人有
無殺意之證據；蓋菜刀不小心劃傷或割傷，傷痕係呈長條線形並
有拖拉痕跡，且傷口不深，如係砍傷，傷痕無拖拉痕跡，傷口亦
較深入裡層。而被害人所受之傷，僅傷及表層之內頸靜脈，足見
係遭刀劃傷或割傷，不是被砍傷。原審未予鑑定，有調查未盡之
違法。又上訴人如有砍殺致被害人於死之意，應是猛力連續揮砍
數刀，豈有僅砍殺一刀，且其手套、衣服，均無血跡之理？原判
決未記載被害人受傷之狀況，即認上訴人有殺人之犯意，與經驗
法則自屬有違。(二)、被害人在偵查中供稱不確定是否聽見上訴人
說「趙傳給你死」或「去死」，然於第一審及原審反稱有聽到上
訴人喊「趙傳讓你死」，自與人之記憶乃愈接近案發時間，印象
越深刻之經驗法則有違。原審未命被害人接受測謊鑑定，以為上
訴人有無殺意之判斷，同有調查未盡及認定犯罪事實不依證據之
違誤云云。
惟查：原判決綜合全案證據資料，本於事實審法院職權推理之作
用，認定上訴人確有基於殺人之故意，持菜刀朝睡覺之被害人頸
部砍殺一刀，經被害人驚醒大喊，方逃逸而去，被害人則因右頸
靜脈撕裂，失血過多休克倒地，經送醫急救始倖免於難之犯行。
因而維持第一審依想像競合犯從一重論處上訴人殺人未遂罪刑（
累犯，處有期徒刑八年）之判決，駁回上訴人在第二審之上訴，
已詳細說明其採證認事之理由。所為論斷，亦俱有卷證資料可資
覆按。且查：證據之取捨及證據之證明力如何，由事實審法院依
其調查證據所得心證，本其確信自由判斷，茍不違反經驗法則或
論理法則，即難遽指違法。上訴人在警詢時及偵查中已自承：「
我有持菜刀殺害乙○○」、「以右手持菜刀向乙○○橫砍一刀」
、「我才氣憤掀開蚊帳砍殺他」、「右手持菜刀往他人揮砍一下
」、「我才會生氣砍他」各等語（見警卷第二至三頁、偵查卷第
十至十一頁），原審復參酌被害人之證述，卷附財團法人奇美醫
院柳營分院診斷證明書及病歷、病情摘要、病歷資料，扣案之菜
刀、手套等證據，據以判斷上訴人係基於殺人之故意，持菜刀朝
被害人右頸部猛力揮砍（傷口深達四公分，見原審卷第七一頁）
；並就上訴人所辯伊係想嚇被害人，持刀架住其脖子，是被害人
起身時自行為刀所傷云云，究如何無足憑採，亦已在理由詳加說
明指駁。此係原審踐行證據調查程序後，本諸合理性自由裁量所
為證據評價之判斷，既未違反經驗法則或論理法則，要不能指為
違法。而綜觀原審全卷，並無上訴人主張以被害人傷口之深淺為
證據方法，並請求調查係割傷或砍傷及應為如何調查之資料，竟
於原審判決後，上訴於第三審之法律審時，方指摘原審未鑑定被
害人之傷勢及就被害人之證述未施以測謊鑑驗等為違背法令，即
顯非依據卷內資料而為指摘；況原審審判期日，審判長於行言詞
辯論前，詢以「尚有何證據請求調查？」時，上訴人及其辯護人
亦均答稱：「無」，經記明筆錄在卷（見原審卷第一四六頁），
則原審以此部分事實已臻明瞭，未再為無益之調查，自亦無上訴
意旨指稱之違法。上訴意旨對原審之論斷，並未依據卷內資料，
具體指摘有如何違背法令之情形，徒就原審採證認事之適法職權
行使，并已於判決內說明之事項，漫事指摘，復為單純之事實爭
辯，難認係適法之第三審上訴理由。其上訴違背法律上之程式，
應予駁回。原判決認其想像競合犯無故侵入住宅罪部分，核屬刑
事訴訟法第三百七十六條第一款所列不得上訴於第三審法院之罪
名，有想像競合之殺人未遂重罪部分，上訴人之上訴既不合法，
無從為實體上審理，無故侵入住宅輕罪部分，自亦無從適用審判
不可分原則，併同為實體上審判，亦應從程序上予以駁回。
據上論結，應依刑事訴訟法第三百九十五條前段，判決如主文。
中    華    民    國  九十九  年    六    月    十    日
                      最高法院刑事第六庭
                          審判長法官  謝  俊  雄
                                法官  陳  世  雄
                                法官  魏  新  和
                                法官  徐  文  亮
                                法官  吳  信  銘
本件正本證明與原本無異
                                      書  記  官
中    華    民    國  九十九  年    六    月   十五   日
                                                      V

司法院資訊處製作；財團法人民間司法改革基金會備份。
